【裁判字號】    95,判,1432
【裁判日期】    950831
【裁判案由】    進口貨物繳驗不實發票
【裁判全文】
最  高  行  政  法  院  判  決
                                     95年度判字第01432號
上  訴  人  享昌貿易股份有限公司
代  表  人  甲○○○
被 上訴 人  財政部基隆關稅局
代  表  人  李榮達
上列當事人間因進口貨物繳驗不實發票事件，上訴人對於中華民
國94年4月6日臺北高等行政法院93年度訴字第1202號判決，提起
上訴。本院判決如下：
    主  文
上訴駁回。
上訴審訴訟費用由上訴人負擔。
    理  由
一、本件上訴人上訴主張：上訴人於民國87年10月19日向被上訴
    人申報自泰國進口泰國產製之成衣乙批（報單號碼：AE/87/
    6294/0120），案經財政部關稅總局驗估處核定其完稅價格
    為新臺幣（下同）1,149,255元。嗣經法務部調查局航業海
    員調查處查得上訴人有以偽變造發票虛報來貨產地，進口未
    經經濟部公告准許進口之大陸物品之違法行為，乃於89年11
    月24日通知被上訴人，並於90年10月9日檢送臺灣基隆地方
    法院檢察署起訴本案之影本在案。被上訴人據以查核結果，
    以上訴人涉有繳驗偽變造發票、虛報貨物產地逃避管制之違
    法情事，因貨物已放行，乃依海關緝私條例第37條第3項轉
    據同條例第36條第1項之規定，處上訴人進口貨價2倍之罰鍰
    計2,298,510元。上訴人不服，提起復查、訴願，均遭駁回
    ，遂提起本件行政訴訟，經原審法院以判決駁回。惟（一）
    依最高行政法院44年判字第48號及59年判字第410號判例意
    旨，行政法院雖得採用刑事判決認定之事實，但若刑事判決
    認定事實有違經驗法則及證據法則時，行政法院自不應加以
    採用。查原判決所採之臺灣高等法院92年度上更一字第688
    號刑事判決，有如下違背證據法則之處：（1）證人曾淑女
    證稱系爭來貨係在大陸裝櫃，透過香港運至基隆，然與另一
    證人凌國海即運送系爭來貨之船務公司經理所稱該公司僅經
    營基隆至香港運送業務乙節即有矛盾，且由大陸運送需增加
    大量成本，與私運係為獲利之常情不符；另曾淑女所稱其於
    系爭來貨報關時，將變造之提單遮住後交由報關行人員報關
    云云，則海關未發現與此相同手法達26次之多，亦不合常理
    。（2）該刑事案件之證物僅有上訴人與大陸廠商往來之文
    件，並不足以證明系爭來貨為大陸產製，且與上訴人主張確
    有與香港貿易商交易之事實，並舉華僑銀行開發信用狀申請
    書影本為證有違。故原判決採用該臺灣高等法院刑事判決據
    為判決基礎，有違反證據法則之違法。（二）海關緝私條例
    第37條第1項及第3項之違章構成要件，涉及規避管制之特徵
    ，依舉證責任分配原則，上訴人毋庸證明系爭來貨非大陸產
    製，而應由被上訴人證明之，然被上訴人不能證明本件上訴
    人有私自進口管制物品之行為，原判決卻以上訴人不能證明
    系爭來貨確係泰國產製，而認原處分並無違法，顯有適用該
    海關緝私條例規定不當之違法。為此，訴請廢棄原判決，並
    撤銷訴願決定及原處分等語。
二、被上訴人未提出上訴答辯狀，為任何陳述或主張。
三、原審斟酌全辯論意旨及調查證據之結果，以：（一）經查上
    訴人前實際負責人余見輝自87年4月間起至88年12月間止，
    自大陸地區不詳製衣公司訂購大陸產製成衣26批，為規避政
    府管制大陸產製成衣進口之禁令，即與陳進財共同基於概括
    犯意聯絡，由陳進財於受昌路達及享昌公司委託辦理進口報
    關時，連續偽造不實之泰國出口商N.N.N. SERVICE LIMITED
    PARTNERSHIP（於87年1月間已停業）、HUALP GROUP（THAI
    ）CO. LTD（無申登資料）之發票、裝箱單，再利用不知情
    之昇泰報關行職員嚴永政將該不存在之泰國出口商、不實之
    起運港（曼谷）、不實起運日期等事項登載業務上製作之文
    書進口報單上，再由嚴永政以昇泰報關行之電腦網路設備，
    透過關貿網路向被上訴人所屬五堵分局連線申報進口而行使
    （事後再補送進口報單及發票、裝箱單），使該海關人員誤
    信來貨係自泰國出口審驗通關，以此連續多次自大陸地區私
    運逾公告數額、完稅價格超過100,000元之大陸產製成衣入
    境乙案，經臺灣高等法院92年度上更一字第688號刑事判決
    判處陳進財有期徒刑1年2月、余見輝有期徒刑10月，其判決
    理由略以：「．．．依前述證人曾淑女之證言、扣案昌路達
    、享昌公司與大陸廠商往來文件、被告陳進財致昌路達公司
    傳真信函等，已足認昌路達、享昌公司進口附表壹編號一所
    示進口報單之貨物，均係大陸地區產製。雖證人凌國海證稱
    上開三只貨櫃係昌路達及享昌公司於香港託運，然昌路達及
    享昌公司與暢旺公司間毫無貿易往來文件；被告余見輝所檢
    附之泰國公司發票亦無營業，自不可能出售暢旺公司任何商
    品，被告余見輝辯稱向暢旺公司購買；或由暢旺公司向泰國
    公司購買轉售，均非屬實。參以證人曾淑女證稱：余見輝貨
    是在大陸裝貨櫃，透過香港來到基隆；及證人凌國海證稱上
    開三只貨櫃係昌路達及享昌公司於香港託運、裝貨，再運抵
    基隆等情，顯足以認定被告余見輝係於向大陸地區購買成衣
    後，先行運送至香港，再轉運至國內；並以偽造之泰國公司
    發票，及登載不實之進口報單，冒充為泰國進口至屬明確。
    ．．．再被告余見輝、陳俊錦、蕭世雄、陳景森、鄭學元、
    卜鴻章、張嘉和、葉世煌與被告陳進財共同偽造不實出口商
    發票、裝箱單及登載不實進口報單後，持向海關行使報關，
    自均足以生損害於海關對於進口物品審驗之正確性．．．」
    ，則本件上訴人既有上揭繳驗偽造發票，虛報貨物產地，進
    口未經經濟部准許輸入之大陸物品，而逃避管制之違法情事
    ，依最高行政法院79年度判字第1169號判決意旨，被上訴人
    依海關緝私條例第37條第1項第3款、第4款、第3項及第36條
    第1項規定處上訴人系爭罰鍰，洵無違誤。（二）本件進口
    時雖經查驗，惟查驗時係就上訴人所提供之資料與系爭來貨
    作即時之查核。復依海關緝私條例第44條規定，有違反該條
    例情事者，5年之內仍應處罰，則本件於放行後未逾5年，既
    經查得新事證，被上訴人依法論罰，並無違誤，訴願決定予
    以維持，亦無不合。上訴人訴請撤銷，為無理由，應予駁回
    等語，作為其判決之論據。
四、本院查：按「報運貨物進口而有左列情事之一者，得視情節
    輕重，處以所漏進口稅額二倍至五倍之罰鍰，或沒入或併沒
    入其貨物：…三、繳驗偽造、變造或不實之發票或憑證。四
    、其他違法行為。」、「有前二項情事之一而涉及逃避管制
    者，依前條第一項及第三項論處。」及「私運貨物進口、出
    口或經營私運貨物者，處貨價一倍至三倍之罰鍰。」分別為
    海關緝私條例第37條第1項第3、4款、第3項及第36條第1項
    所明定。次按進口非屬「臺灣地區與大陸地區貿易許可辦法
    」第7條規定准許輸入之大陸地區物品者，即構成進口禁止
    輸入之物品而涉及逃避管制之違法行為。經查上訴人前實際
    負責人余見輝自87年4月間起至88年12月間止，自大陸地區
    不詳製衣公司訂購大陸產製成衣26批，為規避政府管制大陸
    產製成衣進口之禁令，即與陳進財共同基於概括犯意聯絡，
    由陳進財於受昌路達及享昌公司委託辦理進口報關時，連續
    偽造不實之泰國出口商N.N.N.SERVICE LIMITED PARTNERSHI
    P（於87年1月間已停業）、HUALP GROUP（THAI）CO. LTD（
    無申登資料）之發票、裝箱單，再利用不知情之昇泰報關行
    職員嚴永政將該不存在之泰國出口商、不實之起運港（曼谷
    ）、不實起運日期等事項登載業務上製作之文書進口報單上
    ，再由嚴永政以昇泰報關行之電腦網路設備，透過關貿網路
    向被上訴人所屬五堵分局連線申報進口而行使（事後再補送
    進口報單及發票、裝箱單），使該海關人員誤信來貨係自泰
    國出口審驗通關，以此連續多次自大陸地區私運逾公告數額
    、完稅價格超過100,000元之大陸產製成衣入境 (含本件上
    訴人申報自泰國進口泰國產製成衣)乙案，經臺灣高等法院
    92年度上更一字第688號刑事判決判處陳進財有期徒刑1年2
    月、余見輝有期徒刑10月，且上訴人之員工即證人曾淑女於
    該案中亦證稱：余見輝貨是在大陸裝貨櫃，透過香港來到基
    隆；及運送系爭來貨之船務公司經理即證人凌國海亦於該案
    證稱貨櫃係昌路達及享昌公司於香港託運、裝貨，再運抵基
    隆等情，有該案刑事判決書附原審卷可稽，顯足以認定上訴
    人前負責人余見輝係於向大陸地區購買成衣後，先行運送至
    香港，再轉運至國內；並以偽造之泰國公司發票，及登載不
    實之進口報單，冒充為泰國進口至屬明確。而證人曾淑女證
    稱系爭來貨係在大陸裝櫃，透過香港運至基隆，乃係就全盤
    情節而為敘述，核與另一證人凌國海即運送系爭來貨之船務
    公司經理所稱該公司僅經營基隆至香港運送業務，核係就部
    分情節而敘述，二者所述並無矛盾，再證人曾淑女於該刑案
    中固曾稱余見輝都是向大陸某製衣廠採購，委我畫樣本圖、
    尺寸與大陸賣方‥‥。貨都是在大陸裝貨櫃‥‥大陸賣方會
    給原始提單、發票、裝箱單，余見輝指示我將大陸廠商名稱
    遮住，寄給陳進財，至於陳進財偽造海運及報關文件之事，
    我並不知情等語。並未曾述及係其利用遮住大陸廠商名稱之
    文件發票而交與報關行人員報關，自無上訴意旨所稱曾淑女
    係將此遮住大陸廠商名稱之文件發票交與報關行人員報關等
    情。另上訴人固舉其係以華僑銀行開發信用狀與香港貿易商
    交易，惟此與上訴人偽變造發票而虛報來貨產地，進口未經
    經濟部公告核准進口大陸物品等情無涉。再原判決亦已詳述
    上訴人如何偽變造發票，而虛報來貨產地，進口大陸管制物
    品等情。並非如上訴人所稱原判決僅因上訴人不能證明系爭
    來貨確係泰國產製，即認定上訴人虛報來貨物品進口大陸管
    制物品。綜上所述，是原判決認原處分認事用法，尚無違誤
    ，維持原處分及訴願決定，而駁回上訴人在原審之訴，其所
    適用之法規與該案應適用之現行法規並無違背，與解釋判例
    ，亦無牴觸，並無所謂原判決有違背法令之情形；又證據之
    取捨與當事人所希冀者不同，致其事實之認定亦異於該當事
    人之主張者，不得謂為原判決有違背法令之情形。上訴人對
    於業經原判決詳予論述不採之事由再予爭執，核屬法律上見
    解之歧異，要難謂為原判決有違背法令之情形。本件上訴論
    旨，仍執前詞，指摘原判決違誤，求予廢棄，難認有理由，
    應予駁回。
據上論結，本件上訴為無理由，爰依行政訴訟法第255條第1項、
第98條第3項前段，判決如主文。
中    華    民    國    95    年    8     月    31    日
                  第五庭審判長法  官  鄭  淑  貞
                              法  官  黃  合  文
                              法  官  吳  明  鴻
                              法  官  林  茂  權
                              法  官  鄭  小  康
以  上  正  本  證  明  與  原  本  無  異
中    華    民    國    95    年    8     月    31    日
                              書記官  郭  育  玎


司法院資訊處製作；財團法人民間司法改革基金會備份。
